臺灣高等法院臺中分院民事裁定　　　　　 96年度抗字第475號
抗　告　人　乙○○
　　　　　　慶山建設股份有限公司
法定代理人　丙○○○
共同代理人　許博堯律師
複　代理人　陳宏盈律師
相　對　人　甲○○
上列抗告人因與相對人間聲請假處分事件，對於中華民國96年8
月1日台灣台中地方法院所為之裁定（96年度裁全字第7798號）
，提起抗告，本院裁定如下：
    主  文
原裁定廢棄，發回台灣台中地方法院。
    理  由
一、本件相對人以抗告人慶山建設股份有限公司在抗告人乙○○
    所有坐落台中縣豐原市○○段145-10、145-40、145-41、14
    5-42、145-45、145-46地號如原裁定附圖所示著色部分面積
    約149平方公尺（寬5公尺）土地（下稱系爭土地）上興建房
    屋，若建築完成，相對人所有坐落同段137、142地號土地之
    房屋（下稱系爭房屋）將有難以回復通行之虞，為此聲請禁
    止抗告人在系爭土地興建房屋之假處分。台灣台中地方法院
    （下稱台中地院）依相對人之聲請及民事訴訟法第538條第1
    項之規定，裁定相對人於提供擔保新台幣（下同）2,339,30
    0 元（系爭土地依公告現值計算之價值）後，抗告人不得在
    系爭土地上建築房屋、設置障礙或為其他類似行為，以妨礙
    相對人通行。抗告人聲明不服，其抗告意旨略以：抗告人就
    相對人系爭房屋之通行已提供豐原市○○段145-10、145-28
    地號土地，該二筆土地之寬度均超過 5公尺，相對人之通行
    並未受到妨礙，無聲請假處分之必要。又抗告人不得在系爭
    土地上建築房屋，其所受之損害高達14,193,543元，原裁定
    僅命相對人提供擔保 2,339,300元，將無法擔保抗告人所受
    之損害云云。
二、按民事訴訟法第538條第1項固規定：於爭執之法律關係，為
    防止發生重大之損害或避免急迫之危險或有其他相類之情形
    而有必要時，得聲請為定暫時狀態之假處分。但依同法第53
    8條之4準用第533條再準用第526條第1、2項之規定，債權人
    應就請求及定暫時狀態之原因釋明之，於釋明不足始得以供
    擔保代替，不得未經釋明即准債權人定暫時狀態之聲請。本
    件相對人以抗告人在系爭土地上興建房屋將使其系爭房屋受
    有難以回復通行之虞，聲請禁止抗告人在系爭土地建築房屋
    之假處分，相對人自應就其定暫時狀態之原因即系爭房屋將
    因系爭土地上之房屋興建受到難以通行之損害負釋明之責，
    而相對人僅提出抗告人在系爭土地上建築房屋之現場照片，
    惟就相對人系爭房屋有無因系爭土地上之房屋興建致受到難
    以通行之損害，則未盡釋明之責，再依現場照片及地籍圖謄
    本所示，在相對人系爭房屋與道路（即龍宮段第148、150地
    號土地）之間尚有數公尺寬之龍宮段第145-10、145-28地號
    土地可供相對人通行，相對人有無就抗告人在系爭土地建築
    房屋，為防止發生重大損害或避免急迫危險之必要，聲請定
    暫時狀態之處分，即有再為研求之餘地。
三、又法院定擔保金額而為准許假處分之裁定者，該項擔保係備
    供債務人因假處分所受損害之賠償，其數額應依標的物受假
    處分後，債務人不能利用或處分該標的物所受之損害額定之
    ，非以標的物之價值為依據（參照最高法院63年台抗字第14
    2 號判例）。本件相對人聲請禁止抗告人在系爭土地建築房
    屋之假處分，將使抗告人受有不能在系爭土地建築房屋之損
    害，是相對人禁止抗告人在系爭土地建築房屋所應提供之擔
    保，自應以抗告人不能在系爭土地建築房屋所受之損害為準
    ，而非以系爭土地之價值為依據，台中地院准相對人假處分
    之聲請，未斟酌抗告人不能在系爭土地建築房屋所受之損害
    ，僅依系爭土地公告現值計算之價值，命相對人提供擔保2,
    339,300元，顯難以擔保抗告人因假處分所受損害之賠償。
四、本件台中地院裁准抗告人不得在系爭土地建築房屋之假處分
    ，未命相對人釋明系爭房屋將因系爭土地上之房屋建築受有
    難以通行之損害，所命相對人提供擔保之金額亦未斟酌抗告
    人不能在系爭土地建築房屋所受之損害，應有未洽。抗告意
    旨指摘原裁定不當，求予廢棄，即有理由，爰廢棄原裁定，
    發回台中地院就近調查，另為適當之處理。
五、依民事訴訟法第492條裁定如主文。
中　　華　　民　　國　　96　　年　　9 　　月　　28　　日
                  民事第四庭    審判長法　官  黃斐君
                                      法　官  張浴美
                                      法　官  陳蘇宗
以上正本係照原本作成。
相對人得再抗告。
再為抗告應以適用法規顯有錯誤為理由，並經本院之許可，該許
可以原裁定所涉及之法律見解具有原則上之重要性者為限。
如提起再抗告者應於裁定送達後10日內向本院提出抗告理由狀（
須按照他造人數附具繕本）並繳納抗告裁判費新臺幣1,000元，
同時委任律師或具有律師資格之關係人為代理人。
                                      書記官  林振甫
中　　華　　民　　國　　96　　年　　9 　　月　　29　　日
                                                      Ｍ
